臺灣桃園地方法院刑事判決　　　　　 100年度審易字第2311號
公　訴　人　臺灣桃園地方法院檢察署檢察官
被　　　告　韓佳旗
　　　　　　鍾雅婷
上列被告因詐欺案件，經檢察官提起公訴（100 年度偵字第1201
0 、13169 、14149 號），嗣於本院準備程序進行中，被告就被
訴事實為有罪之陳述，經本院告知簡式審判程序意旨，並聽取公
訴人及被告之意見後，本院合議庭裁定改由受命法官獨任依簡式
審判程序審理，並判決如下：
    主      文
韓佳旗、鍾雅婷幫助意圖為自己不法之所有，以詐術使人將本人
之物交付，各處有期徒刑伍月，如易科罰金，均以新臺幣壹仟元
折算壹日。均緩刑伍年，並應於緩刑期間內連帶給付楊雅惠新臺
幣貳萬壹仟捌佰壹拾貳元，連帶給付賴永錤新臺幣貳萬玖仟玖佰
捌拾玖元及連帶給付黃偉健新臺幣壹萬伍仟元，履行方式如附表
所載，並應於判決確定之日起貳年內，各向公庫支付新臺幣柒萬
伍仟元。
    事實及理由
一、被告所犯之罪，為死刑、無期徒刑、最輕本刑3 年以上有期
    徒刑或高等法院管轄第一審案件以外之罪，而被告於本院準
    備程序進行中，就被訴事實為有罪之陳述，經本院告知簡式
    審判程序意旨，並聽取公訴人及被告之意見後，依刑事訴訟
    法第273 條之1 第1 項之規定，裁定依簡式審判程序審理。
二、犯罪事實：
    韓佳旗與鍾雅婷為夫妻，其均可預見一般人收集金融帳戶使
    用，常與財產犯罪密切相關，且取得他人存摺之目的在於收
    取贓物及掩飾犯行不易遭人追查，竟不顧他人所可能遭害之
    危險，仍以縱若有人持以犯罪亦無違反本意之幫助詐欺取財
    犯意，由鍾雅婷經韓佳旗同意，於民國99年12月3 日某時，
    在全家便利商店中壢成章店，將韓佳旗向臺灣中小企業銀行
    （下稱臺灣中小企銀）北桃園分行申設帳號000-0000000000
    0 號帳戶之存摺、提款卡及密碼，連同鍾雅婷向臺灣中小企
    銀內壢分行申設帳號000-00000000000 號帳戶，及其向中華
    郵政股份有限公司八德高城郵局申設帳號000-000000000000
    00號帳戶之存摺、提款卡及密碼，以宅配寄送至臺中市○○
    路5 號6 樓之方式，提供與一名自稱「莊雅蘭」之不詳年籍
    成年人使用，而使詐騙集團成員意圖為自己不法所有，基於
    詐欺取財之犯意，分別為下述詐欺行為：
  (一)於99年12月3 日18時40分許，以電話向郭珮慈佯稱：其於網
    路購物之付款方式設定錯誤，需至金融機構自動櫃員機操作
    改正云云，致郭珮慈陷於錯誤，而於同年月6 日12時20分許
    ，至高雄市臺灣中小企銀博愛分行，臨櫃匯款新臺幣（下同
    ）7 萬9,000 元至韓佳旗上開臺灣中小企銀帳戶。
  (二)於99年12月6 日17時許，以電話向陳隆嘉佯稱：其於網路購
    物之付款方式設定錯誤，需至金融機構自動櫃員機操作改正
    云云，致陳隆嘉陷於錯誤，而於同日17時7 分許，至新北市
    ○○區○○路4 段536 號全家便利商店內自動櫃員機，匯款
    1 萬6,819 元至韓佳旗上開臺灣中小企銀帳戶。
  (三)於99年12月6 日17時18分許，以電話向黃偉健佯稱：其於網
    路購物之付款方式設定錯誤，需至金融機構自動櫃員機操作
    改正云云，致黃偉健陷於錯誤，而於同日17時50分許，至桃
    園縣中壢市幸福新村1 號華勛郵局自動櫃員機，匯款2 萬9,
    989 元至鍾雅婷上開郵局帳戶。
  (四)於99年12月6 日17時9 分許，以電話向楊智育佯稱：其於燦
    坤購買3C產品之付款方式設定錯誤，需至金融機構自動櫃員
    機操作改正云云，致楊智育陷於錯誤，而於同日18時38分許
    ，至彰化縣員林鎮○○路某郵局自動櫃員機，匯款4,111 元
    至鍾雅婷上開郵局帳戶。
  (五)於99年12月6 日17時12分前某時，以電話向楊雅惠佯稱：其
    分期付款轉帳金額設定錯誤，需至金融機構自動櫃員機操作
    改正云云，致楊雅惠陷於錯誤，而於同日17時12分許，至桃
    園縣中壢市○○路○ 段某7-11便利商店內自動櫃員機，匯款
    2 萬1,812 元至鍾雅婷上開郵局帳戶；另楊雅惠為此事向賴
    永錤商借金融卡轉帳，並偕同賴永錤至桃園縣中壢市○○路
    某麥當勞內自動櫃員機前，由詐騙集團成員以電話指示賴永
    錤操作，致其亦陷於錯誤，而於同日18時38分許，匯款2 萬
    9,989元至鍾雅婷上開臺灣中小企銀帳戶。
  (六)於99年12月6 日17時54分許，以電話向夏振華佯稱：其於網
    路購物之付款方式設定錯誤，需至金融機構自動櫃員機操作
    改正云云，致夏振華陷於錯誤，而於同日18時46分許，至臺
    中市○○區○○路3 段181 號全家便利商店內自動櫃員機，
    匯款1 萬6,989 元至鍾雅婷上開臺灣中小企銀帳戶。
  (七)於99年12月6 日18時18分許，以電話向洪翎嘉佯稱：其於網
    路購物簽收錯誤，恐重複扣款，需至金融機構自動櫃員機操
    作改正云云，致洪翎嘉陷於錯誤，而於同日19時5 分許，至
    臺北市北投區學園1 號某郵局自動櫃員機，匯款2 萬 3,999
    元至鍾雅婷上開臺灣中小企銀帳戶。
  (八)於99年12月6 日17時47分許，以電話向佯林相君稱：其於網
    路購物之付款方式設定錯誤，需至金融機構自動櫃員機操作
    改正云云，致林相君陷於錯誤，而於同日18時25分許，至臺
    北市公館郵局自動櫃員機，匯款1 萬3,998 元至鍾雅婷上開
    臺灣中小企銀帳戶。
  (九)於99年12月6 日17時30分許，以電話向儲祥和佯稱：其於網
    路購物之付款方式設定錯誤，需至金融機構自動櫃員機操作
    改正云云，致儲祥和陷於錯誤，而於同日17時57分許，至高
    雄市○○區○○路1 段1 號義大郵局自動櫃員機，匯款6,76
    1 元至鍾雅婷上開郵局帳戶。
  (十)於99年12月6 日17時55分前某時，以電話向孫稟坤佯稱：其
    於網路購物之付款方式設定錯誤，需至金融機構自動櫃員機
    操作改正云云，致孫稟坤陷於錯誤，而於同日17時55分許，
    至桃園縣楊梅市○○路851 號前某郵局自動櫃員機，匯款2
    萬9,988 元至鍾雅婷上開郵局帳戶。
    嗣經郭珮慈、陳隆嘉、黃偉健、楊智育、楊雅惠、賴永錤、
    夏振華、洪翎嘉、林相君、儲祥和與孫稟坤等人發現受騙後
    報警處理，始循線查獲上情。
三、認定被告犯罪所憑之證據：
  (一)被告韓佳旗及鍾雅婷於本院行準備程序及審理時之自白。
  (二)被害人夏振華、楊智育、洪翎嘉、林相君、儲祥和、孫稟
      坤於警詢時之證述；告訴人即被害人郭珮慈、陳隆嘉、黃
      偉健、楊雅惠、賴永錤於警詢時之證述。
  (三)郭珮慈匯款之臺灣中小企業銀行存款憑條、陳隆嘉匯款之
      台新銀行自動櫃員機交易明細表、台灣中小企業銀行北桃
      園分行99年12月27日（99）北桃發字第604 號及99年12月
      31日（99）北桃發字第613 號函暨附件韓佳旗之開戶基本
      資料及存款交易明細查詢單、全家便利商店中壢成章店宅
      配通寄件人收執聯、黃偉健匯款之郵政自動櫃員機交易明
      細表、楊智育匯款之郵政自動櫃員機交易明細表、楊雅惠
      之存摺內頁明細及中國信託交易匯款單、賴永錤之匯款單
      、夏振華匯款之台新銀行自動櫃員機交易明細表、洪翎嘉
      匯款之郵政自動櫃員機交易明細表、林相君匯款之郵政自
      動櫃員機交易明細表、儲祥和匯款之郵政自動櫃員機交易
      明細表、孫稟坤匯款之郵政自動櫃員機交易明細表、台灣
      中小企業銀行內壢分行99年12月27日99壢字第3119900821
      號函暨附件鍾雅婷之帳戶開戶基本資料及交易明細表、中
      華郵政股份有限公司桃園郵局99年12月28日桃營字第0991
      804036號函暨附件鍾雅婷之帳戶開戶基本資料及交易明細
      表各1 份、YAHOO ！奇摩拍賣競標列印資料2 份及監視器
      翻拍照片4 張。
四、按幫助犯之成立，主觀上行為人須有幫助故意，客觀上須有
    幫助行為，意即需對於犯罪與正犯有共同之認識，而以幫助
    之意思，對於正犯資以助力，而未參與實施犯罪之行為者而
    言（參照最高法院75年度臺上字第1509號、88年度臺上字第
    1270號判決意旨）。查被告2 人將其所有上開帳戶存摺、提
    款卡及密碼交付某真實姓名年籍不詳之詐欺集團持以詐騙被
    害人財物，其顯係基於幫助他人詐欺財物之犯意，且所為提
    供銀行帳戶存摺、提款卡及密碼予他人之行為，亦屬刑法詐
    欺罪構成要件以外之行為，其既以幫助他人犯罪之意思而參
    與犯罪構成要件以外之行為，是核其2 人所為均係犯刑法第
    30條第1 項前段、第339 條第1 項之幫助詐欺取財罪。被告
    2 人以一同時提供上開3 帳戶之幫助行為致生被害人夏振華
    、楊智育、洪翎嘉、林相君、儲祥和、孫稟坤與告訴人即被
    害人郭珮慈、陳隆嘉、黃偉健、楊雅惠、賴永錤受詐騙結果
    而侵害數法益，核屬一行為觸犯數罪名之想像競合犯，應依
    刑法第55條前段規定從一重處斷。又被告2 人幫助他人犯罪
    ，依刑法第30條第2 項之規定，按正犯之刑減輕之。爰審酌
    被告2 人任意提供個人帳戶予他人詐欺使用，造成犯罪偵查
    困難，幕後犯罪人得以逍遙法外，致使此類犯罪手法層出不
    窮，嚴重危害交易秩序與社會治安，且有多數被害人遭詐騙
    之情節及金額，兼衡被告之品行、智識程度及犯後態度等一
    切情狀，量處如主文所示之刑，並均諭知易科罰金之折算標
    準。查被告2 人前均未曾因故意犯罪受有期徒刑以上刑之宣
    告，有卷附被告2 人之臺灣高等法院被告前案紀錄表各1 份
    足憑，符合刑法第74條第1 項第1 款之緩刑要件，其2 人因
    一時失慮致罹刑章，本院認被告2 人經此偵審教訓，當足收
    警惕懲儆之效，而無再犯之虞，因認對其2 人宣告之刑以暫
    不執行為適當，爰均諭知緩刑5 年，且為促使被告確實依約
    履行賠償義務，依刑法第74條第2 項第3 款規定命被告2 人
    履行如附表所示之事項，並依刑法第74條第2 項第4 款規定
    ，於判決確定之日起2 年內，各支付公庫新臺幣7 萬 5,000
    元，以啟自新。至被告2 人所交付供詐欺集團使用之帳戶存
    摺及提款卡等物，雖係被告2 人提供充為幫助該詐欺集團行
    騙所用，惟該等物品並未扣案，為免將來執行之困難，爰不
    予宣告沒收，附此敘明。
五、應適用之法條：
    依刑事訴訟法第273 條之1 第1 項、第299 條第1 項前段、
    第310 條之2 、第454 條第1 項，刑法第30條、第339 條第
    1 項、第55條、第41條第1 項前段、第74條第1 項第1 款、
    第2 項第3 款、第4 款，刑法施行法第1 條之1 第1 項、第
    2 項前段。
六、如不服本判決，得自收受送達之翌日起10日內向本院提出上
    訴狀（應附繕本），其未敘述上訴理由者，應於上訴期間屆
    滿後20日內補提理由書狀於本院，上訴於臺灣高等法院。
本案經檢察官高文政到庭執行職務。
中    華    民    國  100     年    12    月    23    日
                        刑事庭  法  官  黃翊哲
  附表：
┌──────────────────────────┐
│被告韓佳旗及鍾雅婷應連帶給付新臺幣（下同）21,812元予│
│楊雅惠，連帶給付29,989元予賴永錤及連帶給付15,000黃偉│
│健，履行方式如下：                                  │
│（一）連帶給付予楊雅惠之給付方式：自100 年12月10日起│
│      ，於每月10日各給付5,000 元，至全部清償完畢為止│
│      ，如有一期未給付，視為全部到期。              │
│（二）連帶給付予賴永錤之給付方式：自100 年12月10日起│
│      ，於每月10日各給付5,000 元，至全部清償完畢為止│
│      ，如有一期未給付，視為全部到期。              │
│（三）連帶給付予黃偉健之給付方式：自101 年7 月10起，│
│      於每月10日各給付5,000 元，至全部清償完畢為止，│
│      如有一期未給付，視為全部到期。                │
└──────────────────────────┘
以上正本證明與原本無異。
                                書記官  林宜亭
中    華    民    國  100     年    12    月    23    日
附錄本案論罪科刑依據之法條：中華民國刑法第339條第1項
意圖為自己或第三人不法之所有，以詐術使人將本人或第三人之
物交付者，處5 年以下有期徒刑、拘役或科或併科1 千元以下罰
金。